最高法院刑事判決　　　　　　　　　　　　　　　九十一年度台上字第四二四○號
　　上　訴　人　甲○○
右上訴人因違反毒品危害防制條例案件，不服台灣高等法院高雄分院中華民國九十一
年五月十五日第二審更審判決（九十年度上重更(一)字第一六號，起訴案號：台灣高雄
地方法院檢察署八十九年度偵字第一三三九七號），提起上訴，本院判決如左：
    主  文
上訴駁回。
    理  由
本件原判決認定上訴人甲○○前於民國八十一年間因販賣毒品及施用毒品罪，經台灣
高等法院台中分院分別判處有期徒刑十年、三年二月，應執行有期徒刑十二年六月確
定，於八十七年九月二十一日假釋出獄。詎假釋期間仍不知悔改，復與綽號「阿泉」
之不詳姓名年籍之成年男子基於共同運輸第一級毒品海洛因之犯意聯絡，於八十九年
六月五日綽號「阿泉」者在高雄縣茄萣鄉金鑾宮前，告知在澎湖縣山水一防空洞內放
有海洛因塊磚，欲找人至澎湖將之運輸進入台灣本島境內。上訴人得知前在獄中認識
之楊文昌（已經第一審判決共同運輸第一級毒品，處有期徒刑十五年確定）甫假釋出
獄，急於尋找工作，乃於八十九年六月十四日以其所有之０九三九｜四五０九七五號
行動電話聯絡楊文昌至高雄縣茄萣鄉鎮海宮廟宇對面之工寮見面，向楊文昌表示欲至
澎湖辦事，願出資邀楊文昌同至澎湖遊覽，兩人遂在台南搭乘同日十五時三十分立榮
航空公司班機至澎湖馬公，抵達後先至華馨飯店六二一一房間，此時，上訴人始向楊
文昌表示願否運輸毒品海洛因回台灣，允諾事後給與新台幣（下同）二十萬元作為酬
金，楊文昌應允後，兩人遂與綽號「阿泉」者基於共同運輸第一級毒品之犯意聯絡，
楊文昌留在飯店房間等候，由上訴人外出取得第一級毒品海洛因塊磚八塊（合計淨重
二千七百四十四‧五三公克）於同日十九時許返回該飯店，將海洛因塊磚捆綁在楊文
昌腰際、大腿部後、小腿部，二人再搭乘計程車至澎湖不詳地點之海岸邊，由上訴人
安排二個不知情且姓名年籍不詳之成年男子以漁船搭載楊文昌返台，上訴人並未同行
而與楊文昌約在鎮海宮前見面，楊文昌返台途中在船上，上訴人尚以前開所有之行動
電話與楊文昌所有之０九一五｜六二０五七七號行動電話聯絡，以確定楊文昌之行蹤
位置後，上訴人旋至馬公機場搭乘同日二十時十分立榮航空公司班機回高雄。嗣楊文
昌搭乘漁船於翌日（十五日）上午一時三十分許抵達茄萣外海，再轉乘某不知情之不
詳姓名成年男子駕駛之竹筏於同日上午一時四十分許在茄萣上岸，並在海邊前一工寮
等候上訴人，經約三十分鐘，楊文昌未見上訴人，遂自行徒步欲至鎮海宮廟宇前與上
訴人會合，然因路段不熟而迷路，於同日上午三時許，途經高雄縣茄萣鄉○○村○○
路○段時為警發覺可疑而盤查，當場在楊文昌身上查獲上開海洛因塊磚八塊及其所有
供犯本件運輸毒品聯絡用之０九一五｜六二０五七七之行動電話一支（含通話卡一張
）。經楊文昌之供述，於同日上午四時許，在高雄縣茄萣鄉○○路○段鎮海宮對面魚
塭，查獲在該處等候楊文昌之上訴人，並扣得上訴人所有供犯本件運輸毒品聯絡用之
０九三九｜四五０九七五號行動電話一支（含通話卡一張）等情。係以上訴人於警訊
及檢察官偵訊時已供承八十九年六月十四日，伊與楊文昌約在高雄縣茄萣鄉○○路○
段鎮海宮前會合，一同坐車至台南機場，於同日十五時三十分搭乘立榮航空公司客機
至澎湖馬公，即與楊文昌同至一家旅社，嗣伊問楊文昌伊有海洛因要帶回台灣，敢不
敢跑一趟，楊文昌即回稱最近生活不好過，拼一拼好了，嗣伊至澎湖山水一個防空洞
內取八塊海洛因磚，在旅社將海洛因磚拿給楊文昌，即離開旅社搭同日二十時十分立
榮客機飛回高雄小港機場，下機後即坐車回高雄縣茄萣鄉等楊文昌等情（見偵查卷第
三頁反面、第四頁、第三十五頁正反面）；上訴人於原審亦坦承於右述時地與楊文昌
同至澎湖之事。核與楊文昌於警訊、偵審中所供上訴人邀其至澎湖遊玩，至澎湖時才
告訴要運毒回台，應允事成給二十萬元，並答應幫助找工作，其即在飯店等候，上訴
人經二、三個小時後，拿毒品至飯店，並帶其搭乘漁船，上訴人則搭機回台等情相符
。上訴人被查獲之經過，亦據警員李玉如、陳順鄉於第一審證稱六月十五日接獲派出
所通報，渠等二人與其他員警至茄萣派出所，楊文昌說還有人接駁，渠等二人要楊文
昌與上訴人聯絡，楊文昌在電話中說東西已經到了，約在鎮海宮見面，渠等二人及與
其他員警趕到鎮海宮，上訴人正騎機車至鎮海宮前，經楊文昌之指認，即上前將上訴
人逮捕等語（見第一審卷第四十六頁）。楊文昌於第一審復供稱「我打電話給甲○○
時，我說我人在鎮海宮，甲○○說他馬上過來」（見第一審卷第四十六頁）相一致。
又楊文昌之０九一五｜六二０五七七號行動電話自八十九年六月十三日至十五日間，
與上訴人所有０九三九｜四五０九七五號之行動電話間確有多次聯絡，有通聯紀錄可
稽（見偵查卷第八十六頁至第九十六頁）；楊文昌於第一審亦供稱「六月十三日早上
十時三十八分的通聯，是我要聯絡甲○○要他幫我找工作，六月十四日早上九時五十
分的通聯紀錄是甲○○邀我去鎮海宮對面的工寮，六月十四日中午十二時十七、三十
五、四十四分之通聯紀錄沒有印象，該日下午四時五十三分甲○○打給我要我在飯店
不要走，六月十五日零時三分甲○○打給我時，我當時已在船上，目的是要問我目前
在何處」等語（見第一審卷第三十一頁），此與上訴人辯稱到澎湖後，兩人即分別離
開之情節不符。又上訴人係於八十九年六月十四日十九時三十分將楊文昌帶到海邊搭
船，上訴人則搭當晚八時十分之飛機返台，國內搭機依例須在起飛半小時之前抵達機
場，因此上訴人應於當晚七時四十分前至馬公機場候機，然海邊至馬公機場仍有一段
路程，因此上訴人將楊文昌帶至海邊交代清楚後，隨即離去趕往機場搭機返台，乃屬
當然，而上訴人於八十九年六月十四日十九時三十餘分與楊文昌分手後，因八塊海洛
因塊磚價值不匪，且茲事體大，乃再以行動電話與楊文昌聯絡，並不違反常理，自不
得以通聯紀錄上訴人於當晚七時三十五分、七時三十六分有以該行動電話與楊文昌聯
絡，而認上訴人未帶楊文昌至澎湖海邊搭船。上訴人為停車場管理員，育有二女一子
，每月收入僅二萬八千元，已據上訴人於警訊時供明（見偵查卷第五頁），卻應允楊
文昌二十萬元為運輸毒品之酬金，亦據楊文昌於第一審供述明確（見第一審卷第三十
頁），該酬金顯逾上訴人之所得；上訴人於警訊時供稱「綽號『阿泉』向我說如果跑
成功，大約可拿幾十萬給我，我尚未收取……楊文昌坐漁船回茄萣後，楊文昌會打行
動電話給我，與他約好時間、地點，準備帶楊文昌找『阿泉』，將海洛因磚交給『阿
泉』」等語（見偵查卷第四頁反面、第五頁），足徵上訴人原應無此能力支付二十萬
元給楊文昌，而係由綽號「阿泉」處取得酬勞後再將其中之二十萬元交給楊文昌。又
在楊文昌身上查扣之白色塊磚經送驗後，由法務部調查局以化學呈色法、氣相層析質
譜儀分析法鑑定後，認均係第一級毒品海洛因，合計淨重二千七百四十四‧五三公克
（包裝重八十一‧六八公克），純度八十二‧四七％，純質淨重二千二百六十三‧四
一公克，有該局鑑定通知書可憑（見偵查卷第四十二頁），是上訴人等運輸入台之物
品確係第一級毒品海洛因無訛；此外復有行動電話二支（含通話卡二張）及通聯紀錄
一份足資佐證。又承辦警員方治平結證稱上訴人之警訊筆錄乃伊所製作，當時楊文昌
在濱海路迷路，其手機沒電，又找不到公共電話，才被其他員警在濱海公路上查獲，
被查獲後，在分局供出上訴人之犯行，警方就帶楊文昌至現場，伊會同刑事組偵查員
至現場埋伏，到現場時，叫楊文昌打電話給上訴人，電話中上訴人還埋怨楊文昌遲與
他聯絡，不到一分鐘，上訴人就騎機車到達；伊等開二部車分別將上訴人及楊文昌載
至警局，至派出所後，將二人隔離，在行進中彼二人有互相看到對方，在派出所時，
楊文昌應沒機會與上訴人講話，伊並無看到彼等有講話；上訴人在警訊時說本案是不
得已的，因被綽號「阿泉」者所迫，才與楊文昌至澎湖，叫楊文昌將毒品帶回台灣；
上訴人第一次警訊筆錄是伊製作，是在其自由意志下所作，警方並無刑求，當時有告
知其權利，亦有供應茶水、香煙等，上訴人當時亦有說不想活了，情緒不穩，伊等亦
以半聊天之方式，舒緩其心情，並有告訴可選任辯護律師到場，但上訴人當時拒絕等
語（見上重訴卷(二)宗第三十四頁至第三十七頁）。楊文昌亦供稱當日在派出所有打電
話給上訴人，但已忘記講話內容，僅記得約上訴人出來見面，約在鎮海宮前面工寮，
後來伊即與警方至工寮約見上訴人，警方逮捕上訴人後，伊與上訴人就被分開乘坐警
車回派出所，伊被銬在辦公室，上訴人則被關在另一房間，嗣後上訴人與伊分別被送
至分局，均被分開，二人並沒談話等語（見上重訴卷(一)宗第一七六頁）。又證人游昇
輝雖結證稱「我是聽楊文昌說的，在今年四、五月在舍房裡面告訴我的，他與我關在
一起。他說他與甲○○同案，如甲○○不拿出數十萬元，他要拖他下水，讓他關到死
。當時只有我和楊文昌在場，沒有第三人在場，平常楊文昌不跟我關在同一房舍，那
是有同房的人出庭，他才來和我關在一起，楊文昌告訴我二次這些話；是在運動或唱
卡拉ＯＫ時我們會在一起，我才將這件事告訴甲○○的，在我聽到第一次時我就告訴
甲○○」等語（見上重更(一)卷第四十三頁）。證人林育丞雖結證稱「我是打雜役的，
我碰到楊文昌，楊文昌告訴我，要我傳話給甲○○，說如甲○○不拿出五十萬元出來
，他就要咬他。他跟我說了好多次，我在運動時遇見甲○○我就問他是否與楊文昌同
案，我就告訴他此事，我向甲○○說過一次，我聽了快一個月的時間才告訴甲○○。
楊文昌常問我，我有無向甲○○傳話，我每次都跟他說有，我們規定是不得傳話的…
…楊文昌拿過條子給我傳，紙條我有看過但是我把他丟了，我沒有告訴甲○○，後來
楊文昌送監執行，我看到甲○○才告訴他，楊文昌要我傳話的事情，請求傳訊仁舍的
主任鍾燕胡，他知道楊文昌寫條子叫甲○○籌錢的事」等語（見上重更(一)卷第四十三
、四十四頁、第一０七、一０八頁）。然證人鍾燕胡結證稱「我於八十九年間起在高
雄看守所擔任仁舍主任管理員，不知楊文昌寫紙條要雜役轉交給甲○○之事，如知道
就會處理，平常會檢查在押人犯寫信之內容，檢查有三關手續，平常有人犯家屬寫信
來我都會檢查，至於楊文昌說在九十年三月間甲○○叫林育丞寫暗信出去，叫甲○○
之女以『毛思樺』名義寄錢給楊文昌之事是不可能，如有人寄錢進來，是屬重大事情
，需要經過重重關卡，總務科都要登記，且要在我本人面前簽收，我沒有印象有『毛
思樺』者寄錢來給楊文昌。楊文昌在我仁舍時，表現非常不好，被告他們在看守所要
見面及交談不容易，我們每一個月都有出來運動一次，但同案之被告就不可能在一起
，要傳話，除非是一、二句，否則不可能」等語（見上重更(一)卷第一三七頁至第一三
九頁）。且楊文昌亦否認有透過看守所之雜役游昇輝、林育丞，要上訴人拿錢出來擺
平之事，並稱伊與上訴人沒恩怨，也無向上訴人借錢。伊假釋出來後至茄萣鄉找上訴
人，要上訴人幫伊找工作，伊不知道游昇輝，都是上訴人寫字條來給伊，要伊替渠承
擔，上訴人叫好幾個雜役來告訴伊，林育丞是其中之一等語（見上重更(一)卷第七十五
頁至第七十七頁），可見游昇輝、林育丞之前開證詞，尚不足為上訴人有利之認定。
至證人梁家華、蔡榮福證稱楊文昌要其等二人偽證云云（見上重更(一)卷第一三五、一
三六頁），亦不得為有利於上訴人之認定。又楊文昌供稱在九十年二、三月時，上訴
人叫渠女兒寄五萬元給伊當作生活費，上訴人叫林育丞寄暗信出去叫上訴人女兒寄錢
給伊，但非以上訴人女兒名字寄的，是以「毛思樺」名字寄來云云（見上重更(一)卷第
一０八頁），經原審向台灣高雄看守所函查，據函稱「本所前被告楊文昌於九十年三
月二十二日收迄掛號郵件乙份，係由『毛思樺』乙名自台南市○○路二一五號寄入，
餘該年度在所期間查無收受其他掛號資料登載」，有該所九十一年一月十日高所坤戒
字第０六０號函及所附收容人郵件送達登記簿各一份可證（見上重更(一)卷第一四七至
一四九頁）；又經原審向戶政機關函取台南市○○路二一五號之戶籍資料並無「毛思
樺」之人（見上重更(一)卷第一五九頁）；可見「毛思樺」應係他人所匿名，如為楊文
昌之親戚、朋友寄錢給楊文昌，何須匿名？故楊文昌上述所言，非無可能。又上訴人
聲請將扣案之海洛因塊磚八塊送鑑定其上有無上訴人之指紋，以證明上訴人有無交付
該八塊海洛因塊磚給楊文昌之事。經採取上訴人之指紋，送請法務部調查局將之與扣
案存放在該局之八塊海洛因塊磚採取指紋加以比對結果，該八塊海洛因塊磚內、外包
裝袋經處理後發現殘缺指紋二枚，與上訴人指紋固有不同，有該局九十一年四月十五
日調科二字第０九一００二０００九０號函可查（見上重更(一)卷第二五五頁），然扣
案之八塊海洛因塊磚內、外包裝袋經處理後僅發現殘缺指紋二枚，可見八塊海洛因塊
磚已經多人接觸，其上指紋諸多重疊，因此其上指紋雖與上訴人指紋不同，尚不足以
認定上訴人並未交付該八塊海洛因塊磚給楊文昌，仍不得為有利於上訴人之認定。為
其所憑之證據及其認定之理由。並以上訴人嗣後於審理中翻異前供，係畏罪卸責之詞
，並無可採，其於警訊及檢察官偵訊時之自白較為可信。而以上訴人所辯：依楊文昌
行動電話之雙向通聯紀錄，上訴人於八十九年六月十四日下午七點三十五分及七點三
十六分均與楊文昌通過電話，則上訴人如與楊文昌同在，何必以電話與楊文昌聯絡，
足證楊文昌所稱上訴人帶其至海邊搭船一節不實；又楊文昌打電話給上訴人，繼而約
上訴人至鎮海宮，上訴人遭楊文昌陷害而前往赴約，上訴人與楊文昌非很熟識，未料
被陷害、利用，後來楊文昌在警局見到上訴人，對上訴人說要上訴人營救；另警訊時
警員未告知得選任辯護人，且拒絕上訴人選任辯護人，並對上訴人刑求；因楊文昌欲
向上訴人索錢，曾透過看守所雜役游昇輝、林育丞傳話，希望上訴人給付數十萬元，
否則即拉上訴人下水，讓上訴人關至死亡云云，均無可採，分別敘明理由，詳予指駁
。又上訴人聲請傳訊證人陳文忠，以證明陳文忠曾與上訴人一起前往看遊艇，但上訴
人及其辯護人均表示捨棄該證據之方法（見上重更(一)卷第二三八、二三九頁），自無
傳訊之必要。核上訴人所為，係犯毒品危害防制條例第四條第一項之運輸第一級毒品
罪。按以自己共同犯罪之意思，事先同謀，而由其中一部分人實施犯罪之行為者，均
為共同正犯。又共同正犯之意思聯絡，原不以數人間直接發生為限，即有間接之聯絡
者，亦包括在內，如甲分別邀約乙、丙犯罪，雖乙、丙間彼此無直接之聯絡，亦無礙
於其為共同正犯之成立。上訴人被查獲時雖未扣得毒品，惟其事先已與綽號「阿泉」
之成年男子及楊文昌共謀運輸第一級毒品事宜，並將「阿泉」所藏放於澎湖某一防空
洞內之第一級毒品海洛因塊磚八塊取出交給楊文昌，由楊文昌自澎湖搭漁船運輸進入
台灣本島茄萣海岸，故上訴人與綽號「阿泉」之成年男子及楊文昌三人彼此間，就前
開運輸第一級毒品犯行互有犯意聯絡及行為分擔，均為共同正犯。其運輸毒品海洛因
前之持有毒品海洛因行為，為其運輸毒品之高度行為所吸收，不另論持有第一級毒品
罪。至公訴人認上訴人意圖販賣而持有第一級毒品，應成立毒品危害防制條例第五條
第一項之意圖販賣而持有第一級毒品罪，並與所犯運輸第一級毒品罪有裁判上一罪之
想像競合犯關係，應從一重處斷云云。然查上訴人僅負責將第一級毒品海洛因自澎湖
運輸回台灣後交給「阿泉」，然後自「阿泉」處取得報酬，再將其中一部分報酬分給
楊文昌，此業據上訴人於警訊時供述甚詳（見偵查卷第四頁背面、第五頁），其對運
輸毒品回台後是否販賣及如何販賣，則無參與，亦不知「阿泉」將如何處置，因而上
訴人無另成立毒品危害防制條例第五條第一項之意圖販賣而持有第一級毒品罪可言，
此部分犯罪不能證明，然公訴人認與所犯運輸第一級毒品罪間有想像競合犯之裁判上
一罪關係，故不另為無罪之諭知。爰撤銷第一審關於上訴人部分之不當科刑判決，適
用毒品危害防制條例第四條第一項、第十八條第一項、第十九條第一項，刑法第十一
條、第二十八條、第五十五條、第三十七條第一項，審酌上訴人前犯販毒罪，有台灣
高雄地方法院檢察署刑案資料查註紀錄表足憑，甫假釋出獄，又犯本件之罪，於審理
中復空言否認犯行，毫無悔意，所運輸之毒品，數量龐大，情節重大等一切情狀，判
處無期徒刑，並依刑法第三十七條第一項之規定宣告褫奪公權終身。又扣案之海洛因
磚八塊，係查獲之第一級毒品，應依毒品危害防制條例第十八條第一項之規定沒收銷
燬之；扣案之０九一五｜六二０五七七號之行動電話一支暨其通話卡一張，為共同正
犯楊文昌所有供犯罪所用之物，另０九三九｜四五０九七五號行動電話及通話卡一張
，為上訴人所有供犯罪所用之物，依毒品危害防制條例第十九條第一項規定沒收之。
上訴意旨略以原判決就運輸海洛因之事實與理由所載矛盾；又上訴人與「阿猴」者及
楊文昌與「阿猴」者並無聯絡，原判決竟認上訴人與楊文昌、「阿猴」者三人均為共
同正犯，自有適用法則不當；上訴人於警訊確受刑求，警訊筆錄應無足採；又楊文昌
稱毒品係「阿猴」者交與，非上訴人所交與，查獲之海洛因並無上訴人之指紋，更足
見上訴人無將海洛因交與楊文昌云云，就原審採證認事之適法職權行使，漫指原判決
理由矛盾、採證違法、適用法則不當及有應於審判期日調查之證據而未予調查之違法
，為無理由，應予駁回。
據上論結，應依刑事訴訟法第三百九十六條第一項，判決如主文。
中      華      民      國    九十一    年      七      月    三十一    日
                              最高法院刑事第九庭
                                  審判長法官  陳  炳  煌
                                        法官  陳  正  庸
                                        法官  韓  金  秀
                                        法官  吳  信  銘
                                        法官  徐  文  亮
      右正本證明與原本無異
                                              書  記  官
中      華      民      國    九十一    年      八      月      五      日
